【裁判字號】    96,訴,320
【裁判日期】    981230
【裁判案由】    違反貪污治罪條例等
【裁判全文】
臺灣花蓮地方法院刑事判決               96年度訴字第320號
公  訴  人  臺灣花蓮地方法院檢察署檢察官
被      告  己○○
選任辯護人  張靜律師
上列被告因違反貪污治罪條例等案件，經檢察官提起公訴（96年
度偵字第3192號、第3448號），本院判決如下：
    主  文
己○○不具依法令從事於公務之人員身分，共同對於依法令從事
於公務之人員，關於違背職務之行為交付賄賂，免刑。
    事  實
一、己○○自民國87年至93間擔任雙聯投資實業股份有限公司 (
    下稱雙聯公司)總經理一職；而乙○○(另經臺灣高等法院花
    蓮分院於98年9月15日以97年度上訴字第142號撤銷原審判決
    ，改為無罪諭知在案) 則係國立臺灣科技大學建築系副教授
    ，自86年7月1日起至90年6月30 日止，受聘擔任內政部都市
    計畫委員會（以下簡稱內政部都委會）委員，負責依都市計
    畫法等相關法令，辦理都市計畫之擬定、變更、舊市區更新
    及新市區建設等審議事項，係依法令從事於公務之人員。因
    雙聯公司在花蓮縣壽豐鄉鯉魚潭風景特定區○○○○○段45
    6、480、481、622等地號土地面積共約1117.923坪（約3695
    .63㎡）之旅社用地，該公司董事長甲○○(另經臺灣高等法
    院花蓮分院於98年9月15日以97年度上訴字第142號撤銷原審
    判決，改為無罪諭知在案) 計畫在前揭土地上興建「綠湖國
    際觀光飯店」。另太子集團負責人及永育股份有限公司 (下
    稱永育公司) 之實際負責人辛○○亦欲將永育公司在鯉魚潭
    風景區內所擁有之公園用地等土地變更為旅館用地，甲○○
    與辛○○2 人進而達成合併申請開發，由甲○○負責辦理將
    永育公司之所有公園綠地等土地變更為旅館用地之合作開發
    計畫之協議。之後甲○○即與己○○積極申辦將永育公司上
    開公園用地變更為旅館用地，嗣經花蓮縣都委會於89年間審
    查通過「變更花蓮鯉魚潭風景特定區計畫（第一次通盤檢討
    ）案」（以下簡稱本件變更案），計畫總面積約633.84公頃
    ，其中原計畫為公園綠地、道路等面積共約22多公頃土地擬
    變更為旅館用地（包含永育公司所有之公園用地、內部道路
    等面積共約13餘公頃，其餘為國有土地等) 。花蓮縣政府並
    於89年8月14日以89府都四字第079510 號函將本件變更案送
    請內政部都委會審議。
二、內政部都委會於89年8 月底收到花蓮縣政府函送之本件變更
    案後，即由承辦人員以本件案情複雜經簽奉核可後，決定由
    委員乙○○、戊○○、夏鑄九、癸○○、壬○○等5 人組成
    專案小組先行審議，並由乙○○擔任專案小組召集人。乙○○及專案小組成員即於89年9月15日、89年10月19日進行第1
    次、第2次專案小組會議，乙○○、戊○○、癸○○3位委員
    並於89年11月26日、27日前往花蓮縣鯉魚潭地區進行現場履
    勘。經過上開專案小組會議及現場履勘後，專案小組委員乙○○、癸○○、戊○○等人均質疑本件變更案中，原計畫之
    公園、綠地、廣場、體育場所、兒童遊樂園（以下簡稱公園
    綠地等）面積合計約66.88公頃，占原計畫總面積約10.4%，
    僅符合都市計畫法第45條規定之下限，而本件變更案中規劃
    之公園綠地等面積合計僅達6.4%，根本未達都市計畫法第45
    條規定之公園綠地等用地面積不得少於全部計畫面積10 %之
    下限規定，加以公園用地不宜輕率變更為可建築用地為內政
    部都委會向來之審議原則，而本件變更案為風景特定區，其
    中公園綠地等用地面積所占比例，理應較一般都市計畫區為
    高，始符合風景特定區之景觀，且公園綠地等用地變更為私
    人旅館用地更違背公平正義原則，故強烈質疑本件變更案之
    必要性。甲○○、己○○得知本件變更案有上開違反都市計
    畫法第45條規定之情形及專案小組委員上開態度後，知道本
    件變更案難以通過，如遭否決將影響甲○○與辛○○間之合
    作計畫及龐大利益，己○○竟與甲○○基於對於違背職務之
    行為行賄專案小組召集人乙○○之犯意聯絡，於上開第3 次
    專案小組會議後至89年12月19日之期間內，由甲○○聯絡乙○○商談本件變更案通過事宜。而乙○○身為內政部都委會
    委員，應注意不得與其承辦案件之利害關係人有金錢往來，
    竟利用甲○○急於通過本件變更案以賺取龐大利潤之機會，
    與子○○(另經臺灣高等法院花蓮分院於98年9月15日以97年
    度上訴字第142號撤銷原審判決，改為無罪諭知在案)共同基
    於違背職務收受賄賂之犯意聯絡，兼為避免甲○○日後藉故
    追討或遭查獲收受來源不明金錢之故，以可為其製作旅館開
    發計畫書之名義，變相向甲○○索賄新台幣（下同）250 萬
    元，以作為其在專案小組及內政部都委會中違背職務為本件
    變更案護航、支持通過之對價。甲○○同意後遂與乙○○約
    定於89年12月19日在台北市西華飯店見面，並與己○○一同
    前往，3 人見面後，乙○○當場提出子○○擔任實際負責人
    之祥韻公司、掛名負責人庚○○（即當時祥韻公司會計）為
    規劃公司、規劃名稱為「花蓮縣休閒旅館開發計畫案」、服
    務報酬為250萬元之服務契約書一式正本2份、副本2 份，交
    付甲○○、己○○簽署，再由己○○代甲○○在服務契約書
    上簽署雙聯公司及甲○○之名，由甲○○在前開契約書上蓋
    用雙聯公司及負責人甲○○之大小章及騎縫章等印文後，甲○○即當場交付乙○○50萬元之支票一紙（發票人為雙聯公
    司、付款人為國泰世華銀行花蓮分行、帳號000000000000、
    發票日期89年12月20日、受款人為祥韻公司），甲○○並於
    簽約後，基於同一違背職務行賄之犯意，陸續交付同一發票
    人、付款人之上開國泰世華銀行帳戶、發票日為90年4 月25
    日、90年7月25日、面額各為125萬元、75萬元之支票二紙給
    乙○○。乙○○收受上開支票後，即交由子○○指示祥韻公
    司不知情之會計庚○○，分別於90年4月19日、7月3 日由祥
    韻公司世華聯合商業銀行00000000000 0000000 號帳戶提示
    兌領，而由乙○○、子○○共同取得250萬元之賄款。
    乙○○於89年12月19日收受甲○○上開賄款後，明知與會專
    案小組委員認為本件變更案中之公園綠地等用地面積僅占計
    畫總面積之6.4% ，違反都市計畫法第45 條之規定，加以風
    景特定區中，公園綠地等面積理應高於都市計畫法第45條規
    定之下限更多，以及公園綠地不宜輕率變更為其他可建築用
    地，為內政部都委會向來審議之原則，更何況本件變更案中
    將原本面積高達22多公頃之公園綠地等用地變更為旅館用地
    ，衝擊生態甚鉅，其變更內容更為中華民國首宗案例，基於
    職責應作成專案小組不予同意變更之審查意見。惟其已收受
    甲○○交付之賄款，須設法使本件變更案通過，而先前召開
    之專案小組會議中已經其本人及其他委員提出強烈質疑，在
    內政部都委會大會中顯難獲得多數委員支持通過，且其先前
    已明顯表示質疑，如果態度丕變，轉向支持通過本件變更案
    ，勢必啟人疑竇，遂於90年3月22日專案小組第6次之審查會
    議中，不得不將先前專案小組委員上開意見即：依都市計畫
    法第45條規定及本部公園綠地政策，公園用地不宜輕率變更
    為其他可建築用地及是否有變更之必要性等語列入專案小組
    審查意見中，以免遭到懷疑；但不應為而為，另加上「惟行
    政院經濟建設委員會、交通部觀光局花東縱谷國家風景區管
    理處及花蓮縣政府等單位列席代表於本專案小組會議中表示
    ，本項擬變更事項將有利於促進產業東移及引導民間投資，
    且對於提昇本風景區之觀光旅遊品質、增加當地就業機會，
    實具有正面之效益。然因本案之變更內容屬首宗案例，為求
    審慎，建議提請大會確認處理原則，如原則可行後由本專案
    小組依左列各點意見繼續審查，否則建議維持原計畫。1.查
    本計畫原劃設之公園、綠地、廣場、兒童遊樂場等用地面積
    約66.88公頃，佔全部計畫面積比例為10.4%，僅符合都市計
    畫法第45條規定下限比例，但上限比例該條文並無限制。若
    予縮減，該採何種配套措施，以免影響原計畫之品質？...
    」之審查意見，而以援引相關機關就經濟面之考量意見及提
    出如縮減公園綠地面積比例時可以附加「配套措施」之方式
    ，試圖說服內政部都委會委員使本件變更案得以通過。然仍
    經90年5月8日內政部都委會第508 次大會決議應依據都市計
    畫法第45條規定，亦即公園綠地等面積不得少於全部計畫面
    積10 %等為由，要求花蓮縣政府補具圖說資料交由專案小組
    續予審查，而未通過本件變更案。惟乙○○知悉上開第 508
    次大會之態度後，再於90年5月23日、6月7日積極召開第7、
    8次專案小組會議，並於第8次專案小組會議中，明知本件變
    更案仍不符都市計畫法第45條之規定，且花蓮縣政府並未補
    具圖說重行調整計畫內容而無其他任何新事實之情形下，應
    作成不同意變更之審查意見，竟違背其職務，作成：「...
    本專案小組尊重花蓮縣政府前開函提各點意見，並建議應加
    強考量，公共設施是否能夠確實開發完成，提供遊客使用，
    作為同意變更之判斷基礎。然因其變更內容屬首宗案例，為
    求審慎，其是否適用都市計畫法第45條中段所稱『除具特殊
    情形外』之規定，建議提請大會討論決定，如大會同意縣府
    前開函提意見認定為上開規定之『具特殊情形』者，建議本
    案原則同意變更，惟為求計畫具體可行及公平合理，應暫予
    保留，另案辦理」等之審查意見，並列出本件公園用地變更
    為旅館區之基地應劃設公共設施、業者應回饋土地之面積、
    建蔽率、容積率之限制、停車場應妥予規劃及其他依法令本
    應辦理之9項原則之配套措施（即所謂開天窗條款），送交
    內政部都委會大會審議，並於90年7月3日內政部都委會第51
    2 次大會開會審議列席，於大會中發言謂基於前開公共設施
    如能確實開發則專案小組原則同意變更等語，欲說服大會先
    行同意通過本件公園用地變更案，日後再以附加之9 點原則
    加以監督管理即可。惟仍遭內政部都委會認為本件變更案明
    顯違反都市計畫法第45條之規定及公園用地不宜輕率變更為
    其他可建築用地，為該會以往通案性審議原則，故本案在本
    計畫公園、體育場所、綠地、廣場及兒童遊樂場等佔用土地
    總面積不得少於全部計畫面積10 %之前提下，重行調整計畫
    內容，以符合都市計畫法第45條規定等之意旨，退回專案小
    組繼續審查而未能通過。嗣經花蓮縣政府另行規劃將本件變
    更案中公園綠地等用地面積提高至10.41%，再送至內政部都
    委會，始於90年11月20日經內政部都委會第522 次大會決議
    通過原則同意變更。
三、案經己○○向法務部花蓮縣調查局東部地區機動工作組 (下
    稱東機組) 自首後報告臺灣花蓮地方法院檢察署檢察官偵查
    起訴。
    理  由
一、按被告以外之人於審判外之陳述，雖不符刑事訴訟法第 159
    條之1至第159條之4 之規定，而經當事人於審判程序同意作
    為證據，法院審酌該言詞陳述或書面陳述作成時之情況，認
    為適當者，亦得為證據；當事人、代理人或辯護人於法院調
    查證據時，知有刑事訴訟法第159條第1項不得為證據之情形
    ，而未於言詞辯論終結前聲明異議者，視為有前項之同意，
    刑事訴訟法第159條之1、第159條之5第1項、第2項分別定有
    明文。經查，本案被告、辯護人自本院準備程序、審理程序
    迄言詞辯論終結前，對於檢察官所提各項證據方法之證據能
    力表示「均無意見」，揆諸上開規定，應認被告已同意檢察
    官所提之各該證據方法得作為證據，而本院審酌各該證據均
    非非法取得之證據，並無證據力明顯過低之情形，復經本院
    於審判期日就上開證據依法進行調查、辯論，依法自有證據
    能力，合先敘明。
二、認定犯罪事實之依據及理由：
 （一）上揭犯罪事實，業據被告己○○於本院準備程序、 審理
       時坦承不諱【參見本院卷（五）第119 頁反面、本院卷(
       九)第115頁】。
 （二）雙聯公司於89年11月26、27日專案小組第3次會議及現場
       履勘後，即於89年12月19 日簽訂「花蓮縣休閒旅館開發
       計畫案服務契約書」 ，約定：總服務費用為新台幣貳佰
       伍拾萬元整（含營業稅）。支付方式：1.第一期款20%：
       於簽約時支付新台幣伍拾萬元整。2.第二期款50%：於乙
       方提送甲方開發計畫書時支付新台幣壹佰貳拾伍萬元 整
       。3.第三期款30%：於本變更案在內政部都委會專案小組
       審峻時支付新台幣柒拾伍萬元整。立契約書人：甲方 ：
       雙聯投資實業股份有限公司、甲○○，乙方： 祥韻工程
       顧問有限公司、庚○○， 此有東機組在祥韻國際開發有
       限公司查扣之前開服務契約書副本1份（影本見偵四卷第
       156頁）可證。
 （三）上開服務契約書所載之費用250萬元，業經同案被告甲○○開立雙聯公司在國泰世華銀行花蓮分行帳號000000000
       000帳戶、發票日各為89年12月20日、90年4月25 日、90
       年7月25日、面額各為50萬元、125萬元、75 萬元支票以
       為支付， 並由祥韻公司在世華聯合商業銀行世貿分行帳
       號00000000000帳戶分別提示後，隨即提領一空，此有上
       開支票正、反面影本（見偵八卷第104頁）、祥韻公司上
       開世華銀行帳戶代收票據明細表、 存摺及往來明細在卷
       可證（見偵四卷第166頁）。
 （四）證人即同案被告甲○○於偵查中證稱： 「我找乙○○、
       藍先生洽談企畫書的事情，我一開始委託乙○○時， 忘
       記藍先生是否在場；應該是跟乙○○說定價格； （問：
       計畫書的錢是否支付給乙○○？ ）我跟乙○○較熟，我
       都直接付給乙○○」（見偵三卷第51 頁）、其於本院羈
       押庭亦供稱： 「當初丁○○介紹的時候，有說乙○○的
       公司可以寫計畫書，後來是乙○○來請款的， 所以我們
       就直接付給乙○○，不是給藍先生，我記得尾款75 萬元
       的部分，我原本不想給，因為計畫書沒有寫得很好， 不
       過我後來還是給了」（見本院96年度聲羈字第81號卷 96
       年6月6 日訊問筆錄）、「（問：交給內政部都委會說明
       書是請誰製作的？ ）我只記得請乙○○寫的那一份有送
       去」（見偵三卷第124頁）等語甚詳。而同案被告甲○○
       於調查之初均未坦承250萬元為行賄同案被告乙○○之賄
       款， 故其就上開與同案被告乙○○簽約之過程及付款之
       情形尚無說謊、隱瞞之必要， 足認其所述與同案被告乙○○洽談製作計畫書、說定價格及直接交付250萬元票款
       給同案被告乙○○等節確屬事實。
 （五）扣案之雙聯公司支票日曆簿記載：「祥韻（乙○○）、0
       000000、0000000」、「乙○○尾款、0000000、 750000
       」、支票存根聯則記載：「90.7.25、乙○○尾款、75萬
       元 」，至為明確，核與被告己○○於本院審理時之供詞
       及同案同案被告甲○○於東機組及偵查中供述50 萬元之
       支票係交付同案被告乙○○、 請款亦為同案被告乙○○
       等情更係一致， 足見上開支票日曆簿及支票存根之記載
       並非誤認或誤載，上開面額共250 萬元之支票3紙堪認確
       係交給同案被告乙○○收受無訛。
 （六）證人丙○○於東機組調查時及偵查中供述： 「乙○○、
       尾款、75 萬」等字都是我寫的，但我不知道這些內容有
       何意義， 都是甲○○教我這樣記載的；支票存根的註記
       我都是問甲○○的意思，甲○○跟我說後 ，我就寫上去
       ，甲○○不會說詳細的內容， 所以是跟誰我也不清楚，
       這些資料是要給甲○○看的， 相關內容也是甲○○告訴
       我的，所以扣押物內容是什麼意思， 她最清楚等語相符
       （見偵三卷第20頁、偵四卷第27、29 頁），顯見證人丙○○確實是依同案被告甲○○之指示開立支票並記載 用
       途於上開資料， 而上開支票確實是付給同案被告乙○○
       無訛。
 （七）又同案被告乙○○於台北市○○○路承邑公司辦公室 內
       ，經搜索查扣之90年行事曆上，2月21日欄記載：「鯉魚
       潭的case業主再催」、3 月19日記載：「 000-000000、
       王董、雙連投資」、3月24日記載：「雙連、0000000000
       、康總」、3月29日記載：「康總、明天上午可以、二張
       圖、變更細部計畫」、4月2 日「甲○○」等語，而上開
       行事曆為同案被告乙○○之姐李宜靜所記載， 業據證人
       李宜靜坦承無訛，復為同案被告乙○○所不爭執； 又上
       開行事曆記載之「000-000000 」電話用戶為雙聯公司之
       相關企業「雙聯建設股份有限公司 」，亦有中華電信股
       份有限公司台灣北區分公司花蓮營運處97年1月18日花服
       密（97）字第2號函在卷可稽（見本院卷八第17頁），核
       與被告己○○及同案被告甲○○所述有與同案被告乙 ○○聯繫之情節相符，足認被告己○○及同案被告甲○ ○
       確實有致電被告乙○○聯繫本件變更案審議事宜之事 實
       。
 （八）另同案被告甲○○於偵查中亦供稱：尾款75 萬元我不願
       意給，是因為變更案一直沒有過，我不敢得罪他， 也不
       想再花250萬元找別人做，所以還是付了等語（見偵卷三
       第125頁），足見250 萬元非屬一般商業上正當交易關係
       之報酬， 且適與被告己○○所供：其與同案被告乙○○
       是以製作計畫書之方式， 形式上包裝成商業上之交易行
       為，掩飾賄款之交付、 收受，以掩人耳目，而變相交付
       、收取賄款， 而實際上之目的在於讓本件公園綠地變更
       案得以通過等情相互吻合。
 （九）又同案被告乙○○於收取前揭250萬賄款後，乃於專案小
       組會議中提出原則同意變更之審查意見， 再於內政府都
       委會第512次會議中發言支持原則同意變更之事實，亦有
       第8次專案小組會議、內政部都委會第512 次會議紀錄在
       卷可佐。
 （十）綜上事證，可佐被告之自白確與事實相符， 堪予採信。
       本件事證明確，被告己○○犯行堪以認定， 應予依法論
       科。
三、論罪科刑之理由：
(一)查被告己○○行為後，刑法業於94年2月2日修正公布，自95
    年7月1日起施行，另刑法施行法亦於95年6月14 日增訂該法
    第1條之1規定，並自95年7月1日施行。又參酌最高法院95年
    5 月23日刑事庭第8 次會議決議中關於法律變更之比較適用
    原則：刑法（乃指修正後之現行法）第2條第1項之規定，係
    規範行為後法律變更所生新舊法律比較適用之準據法，於刑
    法施行後，應適用該法第2條第1項之規定，為「從舊從輕」
    之比較；另於比較時應就罪刑有關之共犯、未遂犯、想像競
    合犯、牽連犯、連續犯、結合犯，以及累犯加重、自首減輕
    暨其他法定加減原因（如身分加減）與加減比例等一切情形
    ，本於統一性及整體性原則，綜其全部罪刑之結果而為比較
    。本件被告犯罪時間在95年7月1日以前，應依刑法第2條第1
    項之規定予以比較新舊法之適用：
    1.貪污治罪條例第11條於92年2月6日修正公布施行，將修正
      前貪污治罪條例第11條第2 項：「不具第二條人員之身分
      而犯前項之罪者，亦同。」之規定，移列為同條第3 項，
      法條實質內容並未更異，是應依裁判時之貪污治罪條例第
      4條第1項第11條第1項、第3項予以論科。
    2.刑法第28條共同正犯之規定，於修正施行前之規定為：「
      二人以上共同實施犯罪之行為者，皆為正犯。」修正施行
      後之規定則為：「二人以上共同實行犯罪之行為者，皆為
      正犯。」揆諸本條之修正理由係為釐清陰謀共同正犯、預
      備共同正犯是否合乎本條規定之正犯要件，亦即在剔除完
      全未參與犯罪相關行為之「實行」的陰謀共同正犯及預備
      共同正犯，查關於共同正犯之範圍，已修正限縮於共同實
      行犯罪行為者始成立共同正犯，排除陰謀犯、預備犯共同
      正犯，新舊法就共同正犯之範圍，既有變動，自屬行為後
      法律有變更，而非僅屬文字修正，有新舊法比較適用之問
      題，應適用修正前刑法第28條規定。
(二)核被告己○○所為，係犯貪污治罪條例第11條第1項、第3項
    不具有第2 條人員之身分者對於公務員關於違背職務之行為
    ，交付賄賂罪。公訴意旨認被告所為係犯貪污治罪條例第11
    條第1 項之罪嫌，尚有未洽，惟業據公訴檢察官到庭更正起
    訴法條在卷，且經本院詳予告知被告己○○所犯罪名、法條
    暨法律上權利等事項，併予敘明。另被告己○○與同案被告
    甲○○間就上揭行賄之犯行，有犯意聯絡及行為分擔，應論
    以共同正犯。又被告己○○推由同案被告甲○○先後3 次交
    付賄款之行為，均係基於單一交付賄賂之犯意而分段實施之
    接續行為，應依接續犯論以一罪。
(三)再按貪污治罪條例第11條第4 項規定：「犯前三項之罪而自
    首者，免除其刑；在偵查或審判中自白者，減輕或免除其刑
    。」而刑法上所謂「自首」，係以對於未發覺之罪，向有偵
    查權之機關或公務員自承犯罪，進而接受裁判為其要件。查
    被告己○○於犯罪後，就其上開犯罪，於有偵查權限之機關
    或人員發覺前，即於93年11月底主動前往東機組自首及檢舉
    甲○○等人上揭犯行，並表示接受裁判之意，此有東機組97
    年1月14日東機廉一字第09777000240號函（見本院卷六第20
    6 頁）在卷可憑，揆諸前揭說明，被告顯已符合自首之要件
    ，而有上揭法條之適用無訛。
(四)爰審酌被告己○○為求順利通過土地變更案以賺取龐大利潤
    ，竟行賄具有辦理都市計劃擬定、變更職權之同案被告乙○○，而為前揭違背職務行為之交付賄賂犯行，目的至非良善
    ，惡性非輕，及其犯罪手之手段、品行、智識程度，於犯罪
    未被發覺前即自首而受裁判，足見悔意等一切情狀，依貪污
    治罪條例第11條第4 項前段規定，就被告上開犯行諭知免除
    其刑，以勵來茲。
據上論結，應依刑事訴訟法第299條第1項後段，貪污治罪條例第
11條第3項、第1項、第4項，刑法第11條前段、第2條第1 項前段
、修正前刑法第28條之規定，判決如主文。
中    華    民    國    98    年    12    月    30    日
                  刑事第一庭   審判長  法 官  陳世博
                                       法 官  林恒祺
                                       法 官  曹庭毓
以上正本證明與原本無異。
如不服本判決應於收受送達後10日內向本院提出上訴書狀，並應
敘述具體理由。其未敘述上訴理由者，應於上訴期間屆滿後20日
內向本院補提理由書(均須按他造當事人之人數附繕本)「切勿逕
送上級法院」。
中    華    民    國    98    年    12    月    30    日
                                      書記官
附錄法條：
貪污治罪條例第11條
對於第2 條人員，關於違背職務之行為，行求、期約或交付賄賂
或其他不正利益者，處1年以上7年以下有期徒刑，得併科新臺幣
3百萬元以下罰金。
對於外國、大陸地區、香港或澳門之公務員，就跨區貿易、投資
或其他商業活動有關事項，為前項行為者，處5 年以下有期徒刑
或科新臺幣1百萬元以下罰金。
不具第2條人員之身分而犯前二項之罪者，亦同。
犯前三項之罪而自首者，免除其刑；在偵查或審判中自白者，減
輕或免除其刑。

司法院資訊處製作；財團法人民間司法改革基金會備份。
